【裁判字號】    90,易,175
【裁判日期】    900717
【裁判案由】    誣告
【裁判全文】
臺灣高雄地方法院刑事判決                            九十年度易字第一七五號
    公  訴  人  臺灣高雄地方法院檢察署檢察官
    被      告  丙○○
    被      告  乙○○
右列被告因誣告案件，經檢察官提起公訴（八十九年度偵緝字第一九九九號、八十九
年度偵續字第一四三號），本院判決如左：
    主  文
丙○○、乙○○共同未指定犯人，而向該管公務員誣告犯罪，各處拘役伍拾日，如易
科罰金，均以參佰元折算壹日。
    事  實
一、乙○○於民國八十八年七月中旬某日，開立華信商業銀行南高雄分行為付款人，
    面額分別為新台幣（下同）四萬元及二萬元，發票日分別為八十八年七月三十一
    日及八十八年八月二十八日之支票二紙，以郵寄方式，寄至台北縣樹林鎮○○街
    一九六號丙○○任職之「拯佑實業有限公司」（以下簡稱拯佑公司），交由丙○○作為切貨之貨款，惟該二紙支票經拯佑公司之人員代為收受後，認此乃公司之
    貨款，不願交付丙○○，丙○○因而心生不滿，在與乙○○聯絡後，二人遂基於
    共同之犯意聯絡，由乙○○出面於八十八年七月二十六日向華信商業銀行南高雄
    分行諉稱上開支票遺失，而為掛失止付，填具遺失票據申報書，未指定犯人而誣
    告侵占，並報請警察局協助偵查侵占遺失物罪嫌。嗣因拯佑公司將上述支票轉讓
    與張義成，由張義成存入其女兒張書瑜之戶頭提示付款，而其中一紙四萬元之支
    票於八十八年七月三十一日遭「經掛失止付」退票，始為高雄市票據交換所發現
    ，而報警查獲上情。
二、案經臺灣高等法院檢察署令轉及臺灣高雄地方法院檢察署檢察官自動檢舉偵查起
    訴。
    理  由
一、訊據被告丙○○、乙○○均矢口否認有故意謊報遺失之行為，被告乙○○辯稱：
    「八十八年七月中旬的時候，我有跟丙○○調一批貨，金額是六萬元，但這批貨
    跟拯佑公司沒有關係，是他私底下幫我調的，後來丙○○跟我說他沒有收到票，
    我才去辦止付，後來拯佑公司才打電話跟我講，問我為何去辦止付，我才知道這
    件事」；被告丙○○辯稱：「當初乙○○寄這張票到我的公司，地址是樹林三俊
    街一九六號而當時我已經離職了，所以當時我也沒有收到，本來我是叫乙○○寄
    到我的戶籍地萬華路那裡，因我二、三天一直沒有收到，我便打電話給乙○○，
    乙○○就跟我說他寄出來，等到二、三個星期後甲○○找我到他們的公司對帳，
    對帳的時候以前公司的同事告訴我甲○○有拿到我的一封信，我想裡面可能是他
    寄的支票，我有問甲○○是否有收到我的信，她說沒有，我再打電話給乙○○，
    問他有沒有寄，他說他寄了，我跟他說票掉了，就請他去辦理掛失止付，隔沒有
    多久警察局樹林分局的警察就找我過去，說我是關係人要找我製作筆錄，我去的
    時候乙○○也在場」等語。經查，右揭事實業據證人甲○○於偵查中結證稱：「
    （問：丙○○知否你們有收到這兩張票？）知道，我們入帳後就有跟黃某說此二
    張票已入公司貨款，他一直要把這兩張票收回，但我們說是公司貨款，不可能讓
    他收回，他又跟我們說這兩張票我們不可能領到，當時我不知是何意思，但後來
    遭退票才知票被掛失止付。（問：票被退之前有無跟乙○○接洽？）我們收到款
    會跟客戶的會計對帳。（問：你們確定丙○○知道你們收到票？）他當然知道，
    我們收到票就通知他，且他要收回票我們不讓他收回，他還找了些混混要來恐嚇
    我們（問：你們確定乙○○知道你們收到票？）我們的會計部門跟乙○○講，邱
    某如何去掛失止付我們就不知道了」等語（見八十九年他字第八○八號卷第三十
    八頁、第三十九頁）。另被告丙○○亦於偵訊中供承：乙○○寄支票來公司給我
    ，公司收了票後不把票交給我，我就跟乙○○說公司不把票給我，除非他去掛失
    止付，否則票款被公司領走，帳款還是沒有給付給我等語（參八十九年偵緝字第
    一九九九號卷第七頁後頁）。是被告乙○○顯係在明知前述支票已經拯佑公司收
    取之情形下，仍向銀行申報支票遺失，所辯不知情一節，純屬飾卸之詞，尚難憑
    採；而被告丙○○亦於本案審理時供承：「對帳的時候以前公司的同事告訴我甲○○有拿到我的一封信，我想裡面可能是他寄的支票」等語，由上開供詞可知，
    其既知該信封內可能有其支票，應認其於偵訊中所為之供詞較為可信，其嗣後翻
    異前詞，亦不足採信。此外，復有退票理由單、系爭四萬元支票、掛失止付票據
    提示人資料查報表、遺失票据申報書各一件附卷可資佐證，事證明確，被告二人
    犯行，足堪認定。
二、核被告二人所為係犯刑法第一百七十一條第一項之未指定犯人誣告罪。審酌被告
    僅因個人債務糾紛未能釐清，竟以此方法使刑事偵查程序發動，浪費司法資源，
    且於犯罪後飾詞圖卸，未能深自檢討反省其非行，態度難認良好；惟念渠等均無
    犯罪前科，有臺灣高雄地方法院檢察署刑案資料查註紀錄表及臺灣高等法院被告
    全國前案紀錄表各一份附卷可按，素行尚佳等一切情狀，爰量處如主文所示之刑
    ，並諭知易科罰金之折算標準，以示懲儆。又被告行為後刑法第四十一條業於九
    十年一月十日經總統公布施行而於同年月十二日生效，比較新舊法結果，修正後
    之現行刑法第四十一條第一項後段附加規定「但確因不執行所宣告之刑難收矯正
    之效，或難以維持法秩序者不在此限」部分，對被告較為不利，依刑法第二條第
    一項但書規定，自應適用修正前刑法第四十一條之規定以諭知易科罰金之折算標
    準，附此敘明。
三、據上論斷，應依刑事訴訟法第二百九十九條第一項前段、刑法第二十八條、第一
    百七十一條第一項、第二條第一項但書、修正前第四十一條，罰金罰鍰提高標準
    條例第一條前段、第二條，判決如主文。
中      華      民      國      九十      年      七      月    十七    日
                                  臺灣高雄地方法院刑事第二庭
                                      法  官    劉建利
右正本證明與原本無異。
如不服本判決，應於判決送達後十日內，向本院提出上訴狀。
                                      書記官    洪生輝
中      華      民      國      九十      年      七      月    十八    日
附錄本案論罪科刑法條：
刑法第一百七十一條第一項：
 (未指定犯人誣告罪)
未指定犯人，而向該管公務員誣告犯罪者，處一年以下有期徒刑、拘役或
三百元以下罰金。


司法院資訊處製作；財團法人民間司法改革基金會備份。
